臺灣高等法院臺南分院刑事判決
110年度金上訴字第1251號
上  訴  人  
即  被  告  方澤源
選任辯護人  張顥璞律師（法扶律師）
            洪懷舒律師（法扶律師）
上列上訴人因加重詐欺等案件，不服臺灣嘉義地方法院109年度
金訴字第192號中華民國110年9月28日第一審判決（起訴案號：
臺灣嘉義地方檢察署109年度偵字第7048號），提起上訴，本院
判決如下：
    主  文
原判決關於方澤源有罪部分撤銷。
方澤源公訴不受理。
    理  由
一、公訴意旨略以：上訴人即被告（下稱被告）方澤源因詐欺案
    件，於民國109年5月9日羈押於法務部矯正署屏東看守所，
    同年9月6日釋放出所後，於同月上旬某日，在屏東縣東港鎮
    巧遇方景立及吳育倫，吳育倫即邀約方澤源擔任該詐騙集團
    之司機，負責載送車手前往各ATM提領詐騙贓款，方澤源因
    而應允加入。被告方澤源與方景立、林裕庭及該詐欺集團成
    年成員共同基於三人以上共同詐欺取財、洗錢以掩飾及隱匿
    詐欺取財所得去向與所在之犯意聯絡，先由詐欺集團不詳成
    年機房成員以如附表所示之詐騙手法，詐騙附表所示之告訴
    人梁宜羚，使其陷於錯誤，而依指示匯款至如附表所示之金
    融帳戶內。林裕庭則向上游詐欺集團成年成員取得欲提款帳
    戶之提款卡或密碼後，在微信群組內指示方澤源開車載送當
    日負責提款之車手方景立，前往如附表所示之地點，領取告
    訴人梁宜羚匯入之款項。方景立成功取款後，即將款項交付
    予方澤源，再由方澤源轉交給林裕庭。林裕庭收取款項後，
    再將款項轉交予「馬力歐」、「原子小金剛」等詐騙集團上
    游成員，並發放方澤源所應分得之報酬。因認被告方澤源涉
    犯刑法第339條之4第1項第2款之三人以上共同犯詐欺取財、
    洗錢防制法第14條第1項之一般洗錢等罪嫌。
二、本案上訴範圍：
  ㈠原判決諭知被告方澤源無罪部分，因檢察官未上訴而告確   
   定，故此部分非本案上訴範圍。
  ㈡按110 年6 月16日修正公布，同年月18日施行之刑事訴訟法
    第348條第2 項規定：「對於判決之一部上訴者，具有關係
    之部分，視為亦已上訴，但有關係之部分為無罪、免訴或不
    受理者，不在此限。」，本件被告方澤源涉犯組織犯罪防制
    條例第3條第1項後段參與犯罪組織罪部分，經原審為不另為
    公訴不受理之諭知（見原判決第14-15頁），因本件僅被告
    方澤源上訴，檢察官並未上訴，依上開說明，本件被告方澤
    源涉犯上開經原審為不另為公訴不受理之諭知部分，不在本
    件上訴範圍。
三、按同一案件繫屬於有管轄權之數法院者，由繫屬在先之法院
    審判之，刑事訴訟法第8條前段定有明文。又依刑事訴訟法
    第8條之規定不得為審判者，應諭知不受理之判決，同法第3
    03條第7款亦有明文規定。而案件是否已經起訴，應以檢察
    官起訴繫屬之先後為準，同一案件繫屬於有管轄權之數法院
    ，由繫屬在先或經裁定繫屬在後之法院審判，致不得為審判
    者，自應依刑事訴訟法第303條第7款諭知不受理之判決，避
    免一罪兩判（最高法院92年度台非字第163號判決意旨參照
    ）。至「同一案件」係指所訴兩案之被告相同，被訴之犯罪
    事實亦屬同一者而言。
四、經查：
　㈠被告被訴如附表所示對告訴人梁宜羚為加重詐欺取財及洗錢
    犯行，前經臺灣橋頭地方檢察署檢察官於109年11月6日以10
    9年度偵緝字第201號提起公訴（即臺灣橋頭地方檢察署起訴
    書附表編號2部分，惟該部分雖記載提領之地點為「高雄市○
    ○區○○○路0000號1樓高雄銀行北高雄分行」，然依據告訴人
    梁宜羚匯款之人頭帳戶即蔡依潔所申設中國信託商業銀行帳
    號000-000000000000號帳戶之交易明細表《見嘉義市政府警
    察局嘉市警刑大偵三字0000000000號卷第374頁》顯示，提領
    告訴人梁宜羚所匯入10,000元款項之ATM代號為『08029A』，
    而『08029A』之ATM設置位置係在高雄市○○區○○○○○○○○○市○○區
    ○○里○○路00號》，另高雄市○○區○○路○段0000號1樓高雄銀行
    北高雄分行所設置之ATM代號係『24129』等情，有中國信託商
    業銀行110年12月30日中信銀字第110224839354434號函、仁
    武區農會111年1月5日仁區農信字第1110000001號函、高雄
    銀行北高雄分行111年1月7日高銀北高字第1110000577號函
    在卷可按《見本院卷第259、261、273頁》，可見本案詐騙集
    團成員提領告訴人梁宜羚被騙款項之實際地點應係以本案臺
    灣嘉義地方檢察署起訴書認定之「高雄市○○區○○路00號《仁
    武區農會灣內分部ATM》」為正確），並於109年11月17日繫
    屬臺灣橋頭地方法院（原案號：109年度審金訴字第28號，
    後改分為：110年度金訴字第1號），現該案正審理中，尚未
    確定（下稱「前案」）等情，有臺灣高等法院被告前案紀錄
    表、臺灣橋頭地方檢察署109年度偵緝字第201號起訴書、臺
    灣橋頭地方法院111年1月7日橋院嬌刑匡110金訴1字第11190
    00126號函、本院公務電話查詢紀錄表附卷可查（見本院卷
    第128、271、283-291、297頁）。嗣臺灣嘉義地方檢察署檢
    察官就同一犯罪事實，以109年度偵字第7048號起訴書提起
    公訴，於109年11月18日繫屬於原審法院，由原審法院以109
    年度金訴字第192號審理（下稱「後案」）等情，有臺灣嘉
    義地方檢察署109年11月18日嘉檢卓地109偵7048字第109902
    9484號函上所蓋原審法院收文戳章（見原審卷一第5頁）在
    卷可稽。
  ㈡觀諸上開「前案」與「後案」之被告及犯罪事實（犯罪日期
    、被害人、受騙金額及匯入之人頭帳戶等）均屬相同，足見
    「前案」、「後案」之犯罪事實同一，屬同一案件。茲檢察
    官就同一案件之上揭犯罪事實，先後向臺灣橋頭地方法院及
    原審法院提起公訴，屬同一案件繫屬於有管轄權之數法院，
    依上開規定，應由繫屬在先之臺灣橋頭地方法院審判，原審
    法院為不得審判之法院。又被告之「前案」所犯部分，目前
    仍在臺灣橋頭地方法院審理中而尚未確定，自應就被告此部
    分之犯行為公訴不受理之判決。
五、原審疏未詳查，就繫屬在後之本案同一案件逕為有罪實體判
    決，於法未合。被告上訴指摘及此（見本院卷第201頁），
    為有理由，自應由本院將原判決關於被告此部分撤銷，改諭
    知不受理之判決，並不經言詞辯論為之。
據上論斷，應依刑事訴訟法第369條第1項前段、第364條、第303
條第7款、第307條，判決如主文。
本案經檢察官李鵬程提起公訴。
中　　華　　民　　國　　111 　年　 　1　　月　　28　　日
                  刑事第三庭    審判長法  官  陳連發
                                      法  官  洪榮家   
                                      法  官  何秀燕
以上正本證明與原本無異。
如不服本判決應於收受送達後20日內向本院提出上訴書狀，其未
敘述上訴理由者，並得於提起上訴後20日內向本院補提理由書（
均須按他造當事人之人數附繕本）「切勿逕送上級法院」。
　　　　　　　　　　　　　　　　　　　書記官  翁心欣
中　　華　　民　　國　　111 　年　　1 　　月　　28　　日

附表：
被害人 詐騙手法 匯款時間/ 匯款金額(新臺幣) 匯入人頭帳戶 提領時間/ 地點/ 金額(新臺幣) 梁宜羚（提出告訴） 假冒銀行理財專員信貸詐財 108年12月19日19時24分許/ 10,000元 蔡依潔所申設中國信託商業銀行帳號000-000000000000帳戶 108 年12月19日19時34分許/  高雄市○○區○○路00號（仁武區農會灣內分部ATM ）/ 10,000元